臺灣新竹地方法院民事裁定  
110年度監宣字第319號
聲  請  人  鄭木權    



特別代理人  廖希文律師（法扶律師）
關  係  人  新竹縣政府
法定代理人  楊文科    
代  理  人  陳奕銘    
上列聲請人聲請監護宣告事件，本院裁定如下：
    主      文
一、宣告鄭木權（民國00年0月0日生，身分證統一編號：Z00000
    0000號）為受輔助宣告之人。
二、選定新竹縣政府社會處為受輔助宣告之人之輔助人。
三、本件程序費用由受輔助宣告之人負擔。
　　理    由
一、聲請意旨略以：聲請人於雙親過世後即獨居，不知為何開始
    在街上四處遊蕩，出現怪異行為，將垃圾拾回家囤放，家中
    生活環境凌亂不堪，偶爾接受鄰居救濟，甚至因精神症狀干
    擾拒絕進食，民國103年間經村長協助安置於新竹縣立瑪琍
    亞養護中心，安置期間不時出現竊取其他住民錢財、偷吃食
    物等行為，養護中心基於安全考量予以退住。107年5月間又
    因精神症狀嚴重住院治療，離院後因鄰居已無法協助，僅能
    聯繫社工協助，現領有重度身心障礙手冊，並居住於竹東康
    復之家。因聲請人關於換發身心障礙手冊、社會補助等事項
    皆須仰賴他人協助，若未選定監護人，恐有害聲請人最佳利
    益，爰法聲請對聲請人為監護宣告，並選定關係人新竹縣政
    府社會處為其監護人等語。　　
二、按對於因精神障礙或其他心智缺陷，致不能為意思表示或受
    意思表示，或不能辨識其意思表示之效果者，法院得因本人
    、配偶、四親等內之親屬、最近一年有同居事實之其他親屬
    、檢察官、主管機關或社會福利機構之聲請，為監護之宣告
    ；對於因精神障礙或其他心智缺陷，致其為意思表示或受意
    思表示，或辨識其意思表示效果之能力，顯有不足者，法院
    得因本人、配偶、四親等內之親屬、最近一年有同居事實之
    其他親屬、檢察官、主管機關或社會福利機構之聲請，為輔
    助之宣告，民法第14條第1項、第15條之1第1項分別定有明
    文。又按法院對於監護宣告之聲請，認為未達應受監護宣告
    之程度，而有輔助宣告之原因者，得依聲請或依職權以裁定
    為輔助之宣告。法院為前項裁定前，應使聲請人及受輔助宣
    告之人有陳述意見之機會，家事事件法第174條第1項、第2
    項定有明文。
三、聲請人請求宣告自己為受監護宣告之人，經本院囑託臺北榮
    民總醫院新竹分院精神科醫師對聲請人進行精神或心智狀況
    之鑑定，鑑定結果認：聲請人患有思覺失調症，在精神狀態
    檢查下仍有被害妄想、負性症狀等精神病症狀存在，目前在
    社區精神康復之家的支持性治療下，尚可維持生活自理能力
    ，此乃因接受規則治療之結果，其至智力測驗顯示全智商為
    74分，表示智力在同年齡層功能屬於邊緣範圍，相較其過去
    學校表現，可能存在有因疾病產生之退化情況，且聲請人過
    去未曾有過處理重大財務經驗，雖其溝通與社交能力無明顯
    影響，但其容易因判斷能力下降導致做出不利自身之決定，
    目前聲請人精神症狀不明顯，此乃因目前接受機構保護之結
    果，但不排除其可能在受到他人有心利用拾會有對意思表示
    或受意思表示，或辨識其意思表示效果之能力有不足之處，
    綜上所述，聲請人目前情況應在對意思表示或受意思表示，
    或辨識其意思表示效果之能力有不足之處；依鑑定當時狀況
    ，聲請人尚未達到無法辨識意思或不法表達意思程度，但容
    易因判斷力下降導致做出不利自身之決定；依鑑定結果，應
    符合輔助宣告等情，有該院111年2月11日北總竹田字第1110
    500196號函暨所附司法精神鑑定報告書、111年3月3日北總
    竹醫字第1110500331號函、111年3月16日北總竹醫字第1110
    500422號函可參，堪認聲請人因上開精神障礙，致其為意思
    表示、受意思表示及辨識其意思表示效果之能力，均顯有不
    足，已達受輔助宣告之程度，惟尚未達受監護宣告之程度，
    本院爰對聲請人為輔助宣告。
四、按受輔助宣告之人，應置輔助人；法院為輔助之宣告時，應
    依職權就配偶、四親等內之親屬、最近一年有同居事實之其
    他親屬、主管機關、社會福利機構或其他適當之人選定一人
    或數人為輔助人；法院選定輔助人時，應依受輔助宣告之人
    之最佳利益，優先考量受輔助宣告之人之意見，審酌一切情
    狀，並注意下列事項：（一）受輔助宣告之人之身心狀態與
    生活及財產狀況。（二）受輔助宣告之人與其配偶、子女或
    其他共同生活之人間之情感狀況。（三）輔助人之職業、經
    歷、意見及其與受輔助宣告之人之利害關係。（四）法人為
    輔助人時，其事業之種類與內容，法人及其代表人與受輔助
    宣告之人之利害關係，民法第1113條之1第1項及同條第2項
    準用第1111條、第1111條之1分別定有明文。又受輔助宣告
    之人為下列行為時，應經輔助人同意。但純獲法律上利益，
    或依其年齡及身分、日常生活所必需者，不在此限：一、為
    獨資、合夥營業或為法人之負責人。二、為消費借貸、消費
    寄託、保證、贈與或信託。三、為訴訟行為。四、為和解、
    調解、調處或簽訂仲裁契約。五、為不動產、船舶、航空器
    、汽車或其他重要財產之處分、設定負擔、買賣、租賃或借
    貸。六、為遺產分割、遺贈、拋棄繼承權或其他相關權利。
    七、法院依前條聲請權人或輔助人之聲請，所指定之其他行
    為，民法第15條之2第1項亦有規定。查聲請人未婚無子、父
    母已歿，別無其他親屬，目前居住於康復之家，關係人新竹
    縣政府已到庭表示願意擔任其輔助人，本院參酌上情，認由
    關係人新竹縣政府社會處擔任聲請人之輔助人，應符合聲請
    人之意願及最佳利益，爰選定關係人新竹縣政府社會處為聲
    請人之輔助人。
五、爰依家事事件法第177條第2項、第164條第2項，裁定如主文
    。
中　　華　　民　　國　　111 　年　　3 　　月　　31　　日
               　 家事法庭  法　官  林宗穎  
以上正本係照原本作成。
如對本裁定抗告，須於裁定送達後10日之不變期間內，向本院提
出抗告狀，並繳納抗告費新臺幣1,000元。               　 
中　　華　　民　　國　　111 　年　　4 　　月　　1 　　日
                            書記官  嚴翠意